【裁判字號】    97,交上易,109
【裁判日期】    980220
【裁判案由】    過失致死
【裁判全文】
臺灣高等法院高雄分院刑事判決       97年度交上易字第109號
上  訴  人
即  被  告    甲○○
上列上訴人因過失致死案件，不服臺灣高雄地方法院97年度審交
易字第403 號中華民國97年10月31日第一審判決（起訴案號：臺
灣高雄地方法院檢察署97年度偵字第21424 號），提起上訴，本
院判決如下：
     主  文
上訴駁回。
    事  實
一、甲○○於民國（以下同）97年7 月11日上午，騎乘車牌號碼
    PWX-698 號重型機車，沿高雄縣岡山鎮○○路由北往南方向
    行駛，嗣於同日上午11時20分許，行經該路與嘉峰路60巷口
    附近時，本應注意汽車行駛時，駕駛人應注意車前狀況，並
    隨時採取必要之安全措施；行車速度，依速限標誌或標線之
    規定，無速限標誌或標線者，行車速度不得超過50公里，而
    當時天候晴朗，日間自然光線、視距良好，柏油路面乾燥、
    無障礙及其他缺陷；又依其智識、能力，亦無不能注意之情
    事，竟疏未注意車前狀況，仍貿然以時速近60公里速度前進
    。適高再德亦騎乘車號號碼YMU-881 號重型機車，沿嘉峰路
    由北往南方向行駛，先於該路與嘉峰路60巷口停等紅燈，嗣
    燈號轉換為綠燈後，即直行並偏左行駛，甲○○因閃煞不及
    ，遂撞及高再德，高再德當場倒地，經送醫後，終因頭部外
    傷、顱內出血而死亡。甲○○於肇事後犯罪未發覺前，主動
    向處理車禍員警坦承肇事，並接受裁判。
二、案經高雄縣政府警察局岡山分局移送臺灣高雄地方法院檢察
    署檢察官偵查起訴。
    理  由
壹、証据能力部分：
一、按刑事訴訟法第159 條之4 第2 款所稱從事業務之人於業務
    上或通常業務過程所須製作之紀錄文書、證明文書，因係於
    通常業務過程不間斷、有規律而準確之記載，且大部分紀錄
    係完成於業務終了前後，無預見日後可能會被提供作為證據
    之偽造動機，其虛偽之可能性小，除非該等紀錄文書或證明
    文書有顯然不可信之情況，否則有承認其為證據之必要。醫
    院診斷證明書、檢驗書係病患就診或就醫，醫師就其診斷治
    療病患結果，所出具之證明書，醫師法第17條規定，醫師如
    無法令規定之理由，不得拒絕診斷書之交付。醫師係從事醫
    療業務之人，病患如純為查明病因並以接受治療為目的，而
    到醫療院所就醫診治，醫師於例行性之診療過程中，對該病
    患所為醫療行為，於業務上出具之診斷書，屬於醫療業務上
    或通常醫療業務過程所製作之證明文書，自該當於上開條款
    所指之證明文書。其依此項規定所製作之驗傷診斷書，應屬
    刑事訴訟法第159 條第1 項「法律有規定」之傳聞證據之例
    外（最高法院95年度台上字第5026號判決要旨參照），是以
    本件財團法人義大醫院（下稱義大醫院）97年7 月13日被害
    人高再德診斷証明書（見警卷第13頁）紅色單据，應有證據
    能力。
二、按刑事訴訟法第159 條之4 規定，除前3 條之情形外，下列
    文書亦得為證據：「一除顯有不可信之情況外，公務員職務
    上製作之紀錄文書、證明文書。」，此係因公務員職務上製
    作之紀錄文書或證明文書，係公務員依職權所為，與其責任
    、信譽攸關，若有錯誤、虛偽，公務員可能因此擔負刑事及
    行政責任，且該等文書經常處於可能受公開檢查之狀態，其
    正確性及真實之保障極高，具有一定程度之不可代替性，而
    本件卷附之警察局道路交通事故現場圖、調查報告表(一)、(二)
    及肇事人自首情形紀錄表，均係公務員職務上製作之文書，
    經查無顯不可信之情況，上開文書自均具有證據能力。
三、另按傳聞法則乃對於被告以外之人於審判外之言詞或書面陳
    述，亦即針對被告以外之人於審判外以言詞或書面所為之供
    述證據而為規範，而卷附車禍現場蒐證照片及傷者受傷照片
    ，乃以科學、機械之方式，對於所拍攝內容所為忠實且正確
    之記錄，上開照片在性質上亦非供述證據，無刑事訴訟法第
    159 條第1 項規定之適用，自得為証据。
貳、實體部分：
一、上開過失肇事之事實，業據上訴人甲○○於偵查、原審及本
    院審理中坦白承認（詳相驗卷第28頁第5 行至第6 行、原審
    卷第13頁背面第19行、本院97年12月17日準備程序筆錄、98
    年1 月19日審判筆錄），並有道路交通事故調查報告表、現
    場圖、現場照片在卷可稽。又按汽車行駛時，駕駛人應注意
    車前狀況，並隨時採取必要之安全措施；行車速度，依速限
    標誌或標線之規定，無速限標誌或標線者，行車速度不得超
    過50公里，道路交通安全規則第93條第1 項第1 款、第94條
    第3 項分別定有明文。又上開規定係一般駕駛人所應注意並
    確實遵守之事項，被告既領有駕駛執照，自應知之甚詳。且
    依被告之智識、能力，復無不能注意之情事，詎被告竟疏未
    注意前開規定，貿然以時速近60公里速度前進，致閃煞不及
    而與被害人高再德發生車禍，其駕駛行為有過失至為明確。
    另被害人高再德確因本件車禍致頭部外傷、顱內出血而死亡
    等情，有財團法人義大醫院診斷證明書為證，復經臺灣高雄
    地方法院檢察署檢察官督同法醫師相驗明確，製有相驗屍體
    證明書、驗斷書及勘驗筆錄在卷可憑，是上訴人甲○○未盡
    前開注意義務而發生車禍與被害人死亡間，顯有相當因果關
    係，事証明確，其過失致死犯行已堪認定。
二、核上訴人甲○○所為，係犯刑法第276 條第1 項之過失致人
    於死罪。上訴人甲○○於肇事後，偵查機關未發覺前，主動
    向前往處理車禍員警坦承肇事並接受裁判，有高雄縣政府警
    察局交通警察隊岡山分隊交通事故肇事人交通紀錄表附警卷
    可參，堪認符合自首之要件，應依刑法第62條前段之規定，
    減輕其刑。
三、原審適用刑法第276 條第1 項、第62條前段，刑法施行法第
    1 條之1 規定，並審酌上訴人甲○○未注意車前狀況，致發
    生車禍，造成被害人高再德機車倒地死亡，其犯後未與被害
    人家屬達成和解，行為實有可議之處，其犯後已坦承罪行，
    應負肇事主要責任等一切情狀，量處有期徒刑10月。經核原
    判決認事用法並無不合，量刑亦屬適當，上訴人甲○○上訴
    指摘原判決量刑過重，為無理由，應予駁回。
據上論斷，應依刑事訴訟法第368條，判決如主文。
本案經檢察官許美女到庭執行職務。
中    華    民    國    98    年    2     月    20    日
              刑事第六庭    審判長法  官  王憲義
                                  法  官  邱永貴
                                  法  官  張盛喜
以上正本證明與原本無異。
不得上訴。
中    華    民    國    98    年    2     月    20    日
                                  書記官  黃一秋
附錄本判決論罪科刑法條：
刑法第276條
因過失致人於死者，處2 年以下有期徒刑、拘役或2 千元以下罰
金。
從事業務之人，因業務上之過失犯前項之罪者，處5 年以下有期
徒刑或拘役，得併科三千元以下罰金。


司法院資訊處製作；財團法人民間司法改革基金會備份。
